臺灣高等法院臺南分院刑事判決
110年度上易字第476號
上  訴  人  臺灣臺南地方檢察署檢察官
被      告  林美均


選任辯護人  安玉婷律師
上列上訴人因被告恐嚇危害安全案件，不服臺灣臺南地方法院10
9年度易字第110號中華民國110年8月12日第一審判決（起訴案號
：臺灣臺南地方檢察署108年度偵字第17261號），提起上訴，本
院判決如下：
    主  文
上訴駁回。
    理  由
一、公訴意旨略以:被告甲○○因不滿告訴人○○○對其持續為騷擾行
    為，竟基於恐嚇之犯意，於民國108年4月13日上午11時35分
    許，打電話給告訴人○○○（當時在臺南市○區○○路），並以「
    我從現在起完全沒有想要放過你的想法，我不會放過你的」
    等言詞恫嚇○○○，復接續於同日下午1時許，打電話予○○○，
    並以「出門在外一定要很小心喔，我不會放過你的，也不會
    再容忍你的」等言詞（下稱系爭言語）恫嚇○○○，致○○○因而
    心生畏懼，而致生危害於安全等語。
二、按犯罪事實應依證據認定之，無證據不得認定犯罪事實；不
    能證明被告犯罪者，應諭知無罪之判決，刑事訴訟法第154
    條第2項、第301條第1項分別定有明文。又認定犯罪事實所
    憑之證據，雖不以直接證據為限，間接證據亦包括在內，然
    無論直接或間接證據，其為訴訟上之證明，須於通常一般之
    人均不致於有所懷疑，而得確信其為真實之程度者，始得據
    之為有罪之認定，倘其證明尚未達到此一程度，而有合理性
    懷疑之存在時，即無從為有罪之認定（最高法院76年台上字
    第4986號判決意旨參照）。又按以加害生命、身體、自由、
    名譽、財產之事恐嚇他人，致生危害於安全者，依刑法第30
    5條定之規定，必以對生命、身體、自由、名譽、財產有惡
    害之通知，使心生畏怖並致生危害於安全者，始得以上開規
    定相繩，如係以非惡害之方法（如告知將提起訴訟等），則
    非此所指。而所稱以加害生命、身體、自由、名譽、財產之
    事，恐嚇他人者，係指以使人生畏怖心為目的，因其恐嚇而
    生安全上之危險與實害而言。換言之，該罪之成立，須以受
    恐嚇者心生畏懼為要件；若受恐嚇者並不因此心生畏懼之心
    ，則其安全未受危害，實施恐嚇行為者要難成立本罪。再通
    知之內容是否合於刑法上恐嚇之內涵，須綜觀被告言語通知
    、行為舉止之全部內容為判斷，萬不能僅節錄隻字片語斷章
    取義遽為認定，且言語是否屬於「加惡害」之事，須該言語
    及舉動在一般人客觀上均認為係足以使人心生畏怖，始足當
    之。準此，刑法第305條恐嚇罪之成立，行為人須基於使人
    生畏怖心為目的，對於被害人為惡害之通知，且致被害人之
    心理狀態陷於危險不安。從而，被告之言語及舉止是否屬於
    惡害通知，尚須審酌其為該語言之前因、背景，主客觀全盤
    情形為斷，不得僅由被害人採取片段，暨僅憑被害人主觀認
    定是否心生畏怖，遽以認定構成恐嚇罪。
三、公訴人認被告涉有恐嚇危害安全罪嫌，無非係以被告之供述
    ，告訴人之證述、錄音譯文及錄音檔案光碟等為其主要論據
    。訊據被告固坦承有於前開時地，以電話對告訴人口出系爭
    言詞等事實，惟堅決否認有何恐嚇之犯行，辯稱：我受到告
    訴人長期騷擾，我好言規勸沒有用，且告訴人不僅騷擾我，
    還騷擾我的家人、同學，還查得到我們的個資，我太生氣、
    害怕，且那時我母親住院，我被告訴人騷擾到無法接聽家人
    電話，因為告訴人都講不聽，我才會打電話說不放過告訴人
    ，意思是要尋求法律保護，我只是要規勸告訴人，沒有恐嚇
    的意思等語。
四、經查：
  ㈠被告曾於108年4月13日先後以電話向告訴人陳稱系爭言語之
    情，業經其供承在卷（見原審卷第279頁），核與告訴人之
    指訴內容相符（見警卷第3頁，偵卷第15頁）。且經原審當
    庭勘驗告訴人提出之錄音光碟無誤，有勘驗筆錄及上開譯文
    在卷可參（見原審卷第272-274頁）。此部分之事實，首堪
    認定。
  ㈡告訴人雖於警詢及偵查中均稱，對被告打電話所說「我不會
    放過你、出門在外一定要很小心」等語感到畏懼云云。然「
    我不會放過你、出門在外一定要很小心」之語意抽象空泛、
    並非具體明確，則被告所說上開話語是否係屬「惡害之通知
    」，尚須結合其語意前後脈絡、背景緣由及對話者雙方關係
    等情整體觀之。經查:
  ⑴被告在第一通電話對告訴人稱：「我從現在起，完全沒有想
    要放過你的想法，我不想放過你」等語前，已先表明「你什
    麼東西啊，你以為我還要繼續容忍你」，在第二通電話對告
    訴人稱：「出門在外一定要很小心唷，我不會放過你的」等
    語後，緊接表明「不會再容忍你的，所以請不要再做這麼無
    恥的大爛人去丟阿嬤的臉」，此有原審當庭勘驗之逐字譯文
    在卷可參（見原審卷第272-274頁）。足見被告兩通電話中
    均未具體明確提到會對告訴人為任何加害其生命、身體、自
    由、名譽、財產等行為，即難以遽認被告所說「不會放過你
    、出門在外一定要很小心」等語，係指將來要做某種加害行
    為之意。反而，由被告整體前後語意觀之，其應係已無法繼
    續忍受告訴人之種種作為，始會對告訴人說出「不會放過你
    、出門在外一定要很小心」等語，是該等話語顯係基於氣憤
    下之情緒性發言。
  ⑵又告訴人坦承其與被告是乾媽與乾兒子關係，其手機號碼為0
    000000000等語在卷（見警卷第3頁、偵卷第17頁）。而告訴
    人於107年某日上午10時5分起至同日上午11時8分止，及同
    年另日上午7時32分起至同日上午9時9分止，以未顯示號碼
    撥打電話給被告，又於同年8月18日後，以其手機門號00000
    00000號及其他40餘個手機門號撥打電話給被告持續數十通
    至數百通，有臺灣士林地方檢察署109年度偵字第1418號不
    起訴處分書在卷可參（見原審卷第247-251頁，該不起訴處
    分認有此行為，但不構成犯罪）；另依被告提出其與告訴人
    間之簡訊截圖照片可知，告訴人曾傳送如下簡訊給被告:①「
    媽媽我等妳10分鐘，妳回這支就好，不然我也只會一直打」
    （見偵卷第152頁）。②「媽媽，這是兒子最後一次花錢，妳
    封鎖兒子也只能一直打，媽媽別怪兒子不聽話」等語（見偵
    卷第153頁）。③「媽媽如果不想手機明天開始響不停，記得
    用別的電話傳訊息或打這支電話給小頑皮喔~0000000000」
    （見偵卷第155頁）。④「媽媽，這個軟體明天早上開始會一
    直打給妳喔，妳想停止的話，記得用別的電話傳訊息或打這
    支電話給我喔~0000000000。沒辦法，我小時候有陰影，除
    非妳能回來，我也盡力了」（見偵卷第156頁）。⑤「如果媽
    媽妳真的當修女，妳大概會被我盧到可能換成妳要去住精神
    病院 其實我蠻可愛的啦！妳自己不會覺得嗎?我就是皮了點
    而已~（0000000000）」等語（見偵卷第187頁）。
　⑶被告對告訴人所發的簡訊亦給予回覆並多次提及告訴人之騷
    擾行為已觸法，擬尋求法律途徑等情，其回覆之簡訊內容如
    下:①「你好自為之吧。不是說了要好好做、不是說了不再打
    擾我，而且已經告訴過你、你這樣騷擾我的行為已經觸犯刑
    法和民法。我也不想走到這樣，就看你接下來的表現了」（
    見偵卷第157頁）。②「請你自重！我沒有什麼可以幫忙你的
    ，跟你也沒什麼話好說。我們僅止於認識的關係、並不是熟
    悉的朋友，過去的那些對話只是基於客氣客套、你卻這麼恣
    意妄為還威脅我，請不要再叫我媽媽，我不是你的媽媽、也
    沒有任何一絲一毫想當你媽媽的意思，請你尊重、別再用任
    何方式騷擾我」（見偵卷第158頁）。③「把你當孩子…哼，
    那是我還願意對你客客氣氣時說的話。請你別再自作多情了
    ，你不是我的孩子、請搞清楚！是你太放肆、居然還敢威脅
    我，是你破壞了我還願意客客氣氣跟你說話的時機，要不要
    交女朋友關我屁事，你要怎麼工作也與我無關。請你不要再
    這樣騷擾我！」（見偵卷第179頁）。④「我避你唯恐不及，
    所以不要再自作多情了。我不會再做任何回應了，所以也別
    再問我任何問題了。我已經仁至義盡了，到此為止；趕緊停
    止你那無謂的自作多情！」（見偵卷第181頁）。⑤「還有，
    你試圖篡改我的FB帳號密碼還有微信、也使用其他朋友的手
    機號碼入侵我的LINE、還有試圖侵入我手機的任何系統…這
    都已經觸犯了法律。真心勸你不要再做這樣違法的事了」（
    見偵卷第189頁）。
　⑷此外，被告於108年4月13日打電話給告訴人說出系爭言語之
    前，即曾於107年12月7日向新北市政府警察局汐止分局社后
    派出所備案，並請員警致電告訴人勿再為任何騷擾行為，其
    後並於108年7月29日對告訴人提出妨害名譽等案件之告訴，
    此有汐止分局回覆告訴人陳情案之電子郵件、被告提出之簡
    訊截圖照片及刑事告訴狀在卷可參（見偵卷35頁、第191頁
    、197頁）。
　⑸由上開事件整體歷程觀之，告訴人確曾不斷打電話給被告，
    且不斷傳送簡訊要求被告與其聯繫，被告並已明確回應告訴
    人其已經觸法，要求告訴人停止持續騷擾，否則將訴諸法律
    ，且曾就此求助警方，惟仍未見效果，於不得已之下，乃於
    108年7月29日對告訴人提出刑事告訴。由此可見被告當時主
    觀上因不堪告訴人持續騷擾，屢次好言相勸無效，累積不滿
    之負面情緒已久，故其所稱「不會放過你、出門在外一定要
    很小心」，確僅係以較為激烈之氣憤語句表達希望告訴人克
    制自己行為，勿再持續騷擾聯繫，否則將行提告，不再容忍
    給予機會之意思，尚難逕認已屬對告訴人之惡害通知。
  ⑹另查，被告於108年4月13日在電話中陳稱系爭言詞，並於108
    年7月29日對告訴人提出妨害名譽等案件之告訴後，告訴人
    於該案偵查中坦承有被告指訴之客觀事實，即①於108年4月2
    2日、5月27日前，以「陳思宇」署名將告訴人與被告先前之
    LINE通話紀錄影印後放入信封寄給被告；②於108年5月初以L
    INE設置名稱「我做鬼也不會放過你」之群組，邀請被告加
    入；③於108年7月間，在被告友人臉書個人網頁張貼與被告
    之LINE對話內容截圖或留言指謫被告等，此有臺灣士林地方
    檢察署檢察官109年度偵字第1418號不起訴處分書在卷可參
    。是可知告訴人於108年4月13日接獲被告前揭電話聽聞系爭
    言詞後，顯然並未迴避、閃躲與被告之接觸，反而仍持續不
    斷以各種方式騷擾被告。另佐以告訴人接獲被告前揭電話後
    ，並未立即報警或提告，而係於108年7月29日遭被告提告妨
    害名譽等案件後，始於108年9月3日對被告提出恐嚇告訴（
    見警卷第7頁之臺南市政府警察局第五分局北門派出所受理
    各類案件紀錄表）。是由告訴人上開事後之客觀反應情節，
    亦無從認定告訴人確有因被告之來電所稱之系爭言語而心生
    畏懼，自不能僅以告訴人片面證述感到害怕即遽為不利於被
    告之認定。
　㈢至告訴人雖舉相關地方法院認定「出門小心點或不會放過你
    」為恐嚇言詞云云。惟上開言語抽象並非具體明確，是否確
    屬恐嚇言詞，以及聽聞或接收此等言語或訊息之對象是否確
    實心生畏懼，本需細酌個案間之當事人關係、糾紛緣由、發
    言動機及整體前後文等情綜合判斷，尚難僅憑此隻字片語率
    然認定，且他案之犯罪情節亦無從與本案相互比擬，況本院
    係第二審自不受第一審地方法院的他案判決結果所拘束，附
    此敘明。
五、本件依檢察官所提出之證據，固能證明被告曾對告訴人陳稱
    系爭言語，惟此言語尚無法認定係惡害之通知，復不足以認
    定告訴人因此而心生畏懼之情，此與刑法第305條恐嚇罪之
    構成要件有間。檢察官所舉證據資料，並未達到使通常一般
    人均不致有所懷疑，而得確信其為真實之程度，仍有合理之
    懷疑存在，依據上開說明，應認被告犯罪不能證明。
六、原審以被告犯罪不能證明而為其無罪之諭知，本院核其認事
    用法並無不當，應予維持。檢察官上訴意旨略以：
　㈠依卷附錄音光碟之對話前後文內容觀之，可知被告與告訴人
    當時關係惡劣，且被告為對話之主動發話者，對話內容主要
    為被告抱怨、指摘、抗議告訴人行為，更於對話之途中出言
    向告訴人恫稱「出門在外一定要很小心喔，我不會放過你」
    等語，足認被告對告訴人所為前開言詞之語意，示警意味濃
    厚，而其主觀顯具有明示或暗示告訴人將有不利於其生命、
    身體安全之惡害通知之意，且依一般社會通念，該言詞有示
    意自己不打算輕易放過告訴人而告訴人出門要小心否則其生
    命、身體恐將遭受不測之意涵；又被告全程對話中均未提及
    提告、訴諸法律程序等相關言詞，核與被告所辯係要採取法
    律途徑不符；至本件被告雖先後分別於107年12月7日曾有向
    警方申訴其自認遭告訴人騷擾之情事，及於108年7月29日對
    告訴人提出告訴之情事，然查被告前開申訴或提告之時間，
    均與本案發生之時間已間隔數月之久，衡情倘被告所辯為真
    ，且雙方關係決裂，對話內容話已至此，被告為何不立即報
    警或逕對告訴人提出告訴，是以，被告所辯其前開言詞係指
    將尋求法律途徑等語是否真實，非無研求之餘地。
  ㈡本件係被告主動發話給告訴人並對告訴人稱「出門在外一定
    要很小心喔，我不會放過你」等語，而告訴人於聽聞系爭言
    詞後，乃立即表示「媽媽你好好跟我說，我一定會…」、「
    媽媽你好好跟我說，我一定會聽你的話」等語，可知告訴人
    於聽到系爭言語後反應明顯退卻、軟化且轉為表示自己「會
    聽話」之態度以試圖安撫被告，而足證告訴人當下確有感受
    恐懼、不安之態度或反應，被告前開言詞警告他人意味明顯
    ，雙方關係交惡，告訴人聽聞前開言詞而擔憂懼怕其生命、
    身體安全恐受影響，與社會通念亦尚無不符，而原審以告訴
    人事後未迴避被告且未立即提告，故認無從認定告訴人感受
    害怕乙節，似稍嫌速斷。被告具備恐嚇危害安全之主觀犯意
    及客觀犯行至明，原審諭知被告無罪，認事用法恐有未洽，
    請求撤銷改判有罪等語。
  ㈢惟查：
　⑴告訴人有於上開時間以電話或簡訊不斷對被告進行騷擾之行
    為，則被告於不得已之情況下始對告訴人陳稱系爭言語，希
    望能遏止告訴人此種行為，由此觀之，被告顯係出於不得已
    情況下所為，則檢察官認被告主動發出系爭言詞而認其有恐
    嚇意思，自有誤會。
　⑵被告對告訴人稱「出門在外一定要很小心喔，我不會放過你
    」等語，仍屬抽象空泛、並非具體明確，已如上述。被告經
    告訴人多方騷擾而出於情緒或詛咒用語（如人在做天在看，
    不小心會摔倒、撞車等，此不涉及恐嚇），乃可理解之事實
    ，檢察官逕自解讀被告主觀顯具有明示或暗示告訴人將有不
    利於其生命、身體安全之惡害通知之意，應屬臆測之詞，自
    非可取。
　⑶又被告先後分別於107年12月7日曾有向警方申訴其自認遭告
    訴人騷擾之情事，及於108年7月29日對告訴人提出告訴之情
    事，已如上述，可見被告所稱「不會放過你」等語，即是採
    取法律上之程序無誤，而被告何時採取此一法律途徑，本有
    其考量因素，也是法律所賦予之權利，檢察官以被告未立即
    報案，上開申訴或提告之時間，均與本案發生之時間已間隔
    數月之久而否定被告將尋求法律途徑之情形，亦非可取。
　⑷按惡害之通知，有無使被害人心生畏懼，應以被害人主觀上
    之感受，綜合社會通念判斷之（最高法院107年度台上字第1
    864號判決意旨參照）。查，被告於108年4月13日在電話中
    對告訴人陳稱系爭言詞並於108年7月29日對告訴人提出告訴
    後，告訴人仍於：①108年4月22日、5月27日前，以「陳思宇
    」署名將告訴人與被告先前之LINE通話紀錄影印後放入信封
    寄給被告；②於108年5月初以LINE設置名稱「我做鬼也不會
    放過你」之群組，邀請被告加入；③於108年7月間，在被告
    友人臉書個人網頁張貼與被告之LINE對話內容截圖或留言指
    謫被告等，已如上述，是可知告訴人於108年4月13日接獲被
    告聽聞系爭言詞後，並未閃躲與被告，反而仍持續不斷以各
    種方式騷擾被告，則綜合上情，堪認告訴人並無因被告所稱
    之系爭言語而心生畏懼的情形。至告訴人聽聞系爭言語後對
    被告稱：「媽媽你好好跟我說，我一定會…」、「媽媽你好
    好跟我說，我一定會聽你的話」等語，乃係因其見被告已經
    生氣而為緩和被告情緒之舉，參以其未立即掛掉電話遠離被
    告，其後仍不斷對被告進行騷擾，益見告訴人當下並無因此
    畏懼之情形。
　㈣綜上，被告對告訴人為系爭言詞並無恐嚇之意，亦未致告訴
    人因而心生畏懼之情，其行為與恐嚇之構成要件尚屬有間，
    自難論以恐嚇罪。本件檢察官仍執陳詞提起上訴指摘原審判
    決不當，請求撤銷改判，為無理由，應予駁回。
七、被告經合法傳喚無當正當之理由不到庭，爰不待其陳述，逕
    行判決。
據上論結，應依刑事訴訟法第368條、第371條，判決如主文。
本案經檢察官高振瑋提起公訴，檢察官鄭華苓提起上訴，檢察官
黃朝貴到庭執行職務。
中　　華　　民　　國　　110 　年　　12　　月　　23　　日
                  刑事第七庭    審判長法　官  吳勇輝
                                      法　官  吳錦佳
                                      法　官  黃國永
以上正本證明與原本無異。
不得上訴。
　　　　　　　　　　　　　　　　　　　書記官  葉宥鈞
中　　華　　民　　國　　110 　年　　12　　月　　23　　日